【裁判字號】    98,抗,502
【裁判日期】    980427
【裁判案由】    假扣押
【裁判全文】
臺灣高等法院民事裁定                   98年度抗字第502號
抗  告  人  乙○○○
代  理  人  張仁龍律師
相  對  人  甲○○
代  理  人  尤英夫律師
            黃英哲律師
上列當事人間假扣押事件，對於中華民國98年2 月10日臺灣桃園
地方法院98年度裁全字第346 號裁定，提起抗告，本院裁定如下
：
    主      文
原裁定廢棄。
本件移送臺灣台北地方法院。
    理      由
一、按假扣押之聲請，除因請求標的所在地之地方法院得管轄外
    ，專屬由本案管轄法院管轄。該所謂本案管轄法院，除訴訟
    現繫屬於第二審者外，係指訴訟已繫屬或應繫屬之第一審法
    院而言。受理該假扣押聲請之法院違背專屬管轄之規定，誤
    認有管轄權而為實體裁定者，參照民事訴訟法第452 條第2
    項規定意旨，抗告法院應以裁定廢棄原裁定，將該事件移送
    於管轄法院，此觀民事訴訟法第28條、第524 條第2 項條規
    定自明（最高法院91年度台抗字第17號裁定參照）。又離婚
    之訴，專屬夫妻之住所地之法院管轄。但訴之原因事實發生
    於夫或妻之居所地者，得由各該居所地之法院管轄；離婚之
    訴，得合併提起，或於第一審或第二審言詞辯論終結前，為
    訴之變更、追加或提起反訴。依前項規定得為訴之變更、追
    加或提起反訴者，不得另行起訴，其另行起訴者，法院應以
    裁定移送於訴訟繫屬中之第一審或第二審法院合併裁判。受
    移送之法院不得以違背專屬管轄為理由，移送於他法院。非
    婚姻事件之訴之夫妻財產之分配，得與第一項之訴合併提起
    ，或於第一審或第二審言詞辯論終結前，為訴之追加或提起
    反訴；其另行起訴者，法院得以裁定移送於訴訟繫屬中之第
    一審或第二審法院合併裁判，民事訴訟法第568 條、第572
    條分別定有明文。
二、抗告人聲請意旨略以：抗告人與相對人係夫妻，相對人起訴
    請求判決離婚，現正由台北地方法院以97年度家調字第1287
    號民事事件受理中；抗告人亦將提起離婚及夫妻剩餘財產分
    配之反訴，因相對人積極處分其財產，為免抗告人剩餘財產
    分配之請求，日後有不能強制執行或甚難執行之虞，願供擔
    保以代假扣押釋明原因之不足，爰依法聲請假扣押等語。
三、查，抗告人主張本件假扣押之本案訴訟係「離婚及夫妻剩餘
    財產分配之反訴」（見原審卷第2 頁反面、本院卷第6 頁反
    面），該反訴之本訴即相對人（原告）起訴請求抗告人（被
    告）離婚之訴，現正由台北地方法院以97年度家調字第1287
    號民事事件受理中，有起訴狀等可證（見原法院卷第6-10頁
    ）；抗告人復未陳明本件假扣押請求之標的所在地係位於原
    法院管轄之區域，是依首揭說明，原法院即非本件假扣押聲
    請之管轄法院。抗告人向無管轄權之原法院為本件假扣押之
    聲請，原法院亦誤認有管轄權而為實體裁定，即有未合，抗
    告意旨指摘原裁定不當，求予廢棄，為有理由，應由本院廢
    棄原裁定並將本件移送臺灣台北地方法院管轄。
四、爰裁定如主文。
中    華    民    國    98    年    4     月    27    日
                    民事第十五庭
                        審判長法  官  林恩山
                              法  官  郭松濤
                              法  官  陳雅玲
正本係照原本作成。
本裁定除以適用法規顯有錯誤為理由，不得再抗告。如提起再抗
告，應於收受後10日內委任律師為訴訟代理人向本院提出再抗告
狀。並繳納再抗告費新台幣１千元。
中    華    民    國    98    年    4     月    28    日
                              書記官  葉國乾


司法院資訊處製作；財團法人民間司法改革基金會備份。
